臺灣高等法院刑事判決
110年度上訴字第170號
上訴人  臺灣士林地方檢察署檢察官
被  告  林亞蓁
                
              
              
上列上訴人因被告違反洗錢防制法等案件，不服臺灣士林地方法
院109年度審金訴字第241號，中華民國109年11月17日第一審判
決（起訴案號：臺灣士林地方檢察署109年度偵字第13147號）提
起上訴，判決如下：
    主    文
原判決撤銷。
林亞蓁幫助犯洗錢防制法第十四條第一項一般洗錢罪，處有期徒
刑肆月，併科罰金新臺幣壹萬元，罰金如易服勞役，以新臺幣壹
仟元折算壹日。
未扣案犯罪所得新臺幣壹萬元沒收，於全部或一部不能沒收或不
宜執行沒收時，追徵其價額。
    犯罪事實
一、將自己銀行帳戶提供他人使用，依一般社會生活通常經驗，
    可預見此金融帳戶恐淪為詐欺等財產犯罪工具並用以掩飾或
    隱匿他人因犯罪所得財物，林亞蓁竟基於幫助詐欺取財及洗
    錢之不確定故意，民國108年間，在不詳地點，將所申辦之
    中國信託商業銀行帳戶（帳號000-000000000000）存摺、提
    款卡及密碼，以新臺幣（下同）1萬元代價，交給年籍不詳
    成年人使用。109年3月間，不詳之人意圖為自己不法所有，
    以「假投資真詐財」方式，詐騙毛秀文。毛秀文因而於109
    年3月10日至16日，多次匯款於「陳柏豪」（另案偵辦）之
    兆豐銀行帳戶（帳號000-00000000000）共計133萬8503元，
    並經不詳之人於109年3月10日20時30分、11日15時57分、13
    日18時7分、16日2時21分及17日11時2分，多次自陳柏豪兆
    豐帳戶，將毛秀文遭詐騙而匯入之款項，接續轉帳共84萬元
    於林亞蓁中國信託帳戶，以此方式掩飾、隱匿他人詐欺犯罪
    所得之本質、來源及去向。毛秀文發覺受騙而報警，經警調
    閱陳柏豪之兆豐帳戶交易明細而查獲。
二、案經毛秀文訴請金門縣警察局金城分局報請台灣士林地方檢
    察署檢察官偵查起訴。
    理    由
一、證據能力：
(一)被告以外之人於審判外之陳述，雖不符前4條之規定，而當
    事人於審判程序同意作為證據，法院審酌該言詞或書面陳述
    作成之情況，認為適當者，得為證據。當事人、代理人或辯
    護人於法院調查證據時，知有第159條第1項不得為證據之情
    形，而未於言詞辯論終結前聲明異議者，視為有前項同意。
    刑事訴訟法第159條之5第1項、第2項明文規定。被告以外之
    證人於警詢之證述，經依法踐行調查證據程序，檢察官、被
    告均知有該證詞，而不爭執各項證據之證據能力，且未於言
    詞辯論終結前聲明異議，審酌證人筆錄作成之情況，並無在
    非自由意志情況下所為陳述，認為適當，依刑事訴訟法第15
    9條之5第2項規定，具有證據能力。
(二)其餘憑以認定被告犯罪事實之非供述證據，查無違反法定程
    序取得之事實，依同法第158條之4規定反面解釋，均有證據
    能力。
二、認定犯罪事實所憑證據及理由：
　　被告林亞蓁對於犯罪事實均坦白承認，核與告訴人毛秀文證述相符（偵13147卷第19至23頁）並有手機對話紀錄截圖、自動提款機交易明細、匯款申請書、內政部警政署反詐騙案件通報紀錄、「陳柏豪」兆豐帳戶交易明細及被告中國信託帳戶交易明細（偵13147號卷第27、30至31、32至34、36至51頁）可憑。足認被告任意性自白與事實相符，可以採信。事證明確，被告犯行可以認定，應依法論科。
三、論罪：
(一)被告交付中國信託帳戶存摺、提款卡及密碼給不詳成年人，
    供詐取被害人財物使用，為他人詐欺取財犯行提供助力，依
    現有證據尚不足以證明被告是以自己實施詐欺取財之犯意，
    或與他人具有詐欺取財犯意聯絡，或直接參與分擔詐欺取財
    犯罪構成要件行為，應認尚屬幫助犯。
(二)最高法院108年度台上字第3101號判決依循大法庭109年12月
    16日號裁定之法律見解，認為：⒈一般洗錢罪與特定犯罪構
    成要件不同，特定犯罪只是洗錢行為的「不法原因聯結」而
    非該罪構成要件行為。特定犯罪既遂與否與洗錢行為，不具
    有時間先後必然性。只要實行洗錢行為，在後續因果歷程可
    以實現掩飾、隱匿特定犯罪所得的效果，即得成立一般洗錢
    罪，並不以「特定犯罪已發生」或「特定犯罪所得已產生」
    為必要。⒉洗錢防制法第2條修正立法說明第4點敘明成立該
    條第3款洗錢行為之判斷重點「在於主觀上是否明知或可得
    而知所收受、持有」不以「明知」為限；並且洗錢防制法第
    2條規定之洗錢構成要件並無「明知」的要件，解釋上自不
    限於確定故意（直接故意）並應包含不確定故意（未必故意
    或間接故意）。⒊行為人提供金融帳戶提款卡及密碼給不認
    識之人，非屬洗錢防制法第2條所稱洗錢行為，不成立同法
    第14條第1項一般洗錢罪之正犯；特定犯罪之正犯實行特定
    犯罪之後，為掩飾、隱匿犯罪所得財物去向及所在，而令被
    害人將款項轉入其所持有、使用之他人金融帳戶，並由該特
    定犯罪正犯前往提領其犯罪所得款項得手，因已造成金流斷
    點，符合掩飾、隱匿的要件，該特定犯罪正犯併成立一般洗
    錢罪正犯；若提供金融帳戶之行為人主觀上認識帳戶可能做
    為對方收受、提領特定犯罪所得使用，對方提領後會產生遮
    斷金流逃避追訴、處罰的效果，仍基於幫助犯意，提供帳戶
    提款卡及密碼，以利洗錢，應論以一般洗錢罪之幫助犯。
(三)核被告所為，係犯刑法第30條第1項前段、第339條第1項幫
    助犯詐欺取財罪；刑法第30條第1項前段、洗錢防制法第14
    條第1項幫助一般洗錢罪。公訴意旨認被告併成立洗錢防制
    法第14條第1項之洗錢罪，應屬誤會；然因正犯與幫助犯，
    基本犯罪事實並無不同，只是犯罪態樣或結果有所不同，不
    須變更起訴法條（最高法院101年度台上字第3865號、102年
    度台上字第1998號判決參照）。
(四)被告提供帳戶的行為，同時幫助詐騙集團詐欺被害人財物及
    洗錢，一行為觸犯數罪名，想像競合犯，應依刑法第55條規
    定，從一重之幫助一般洗錢罪處斷，依刑法第30條第2項規
    定，減輕其刑。
(五)被告於審判中自白洗錢犯罪，依洗錢防制法第16條第2項規
    定，遞減其刑。
四、撤銷改判及科刑審酌事項：
(一)原審為被告科刑判決諭知，雖有論據；惟查，原判決認定被
    告僅成立幫助詐欺罪，並不妥適；雖然檢察官上訴仍主張被
    告應成立洗錢防制法第14條第1項之正犯，並無理由，基於
    如上所述，原判決應撤銷改判。
(二)審酌被告所為致使無辜之人受騙而損失金錢，增加被害人尋
    求救濟的困難，助長詐騙風氣，並使犯罪之人得以隱藏身分
    ，逃避追緝，危害社會秩序及正常交易安全，影響層面廣泛
    ；惟念坦承犯行、未婚、無小孩、並無需要扶養之人、於加
    油站工作，月收入未及2萬元、國中肄業及其犯罪動機、目
    的、手段、被害人數及被詐騙數額等一切情狀，量處如主文
    所示之刑，並就罰金刑部分諭知易服勞役折算標準。
(三)關於沒收：
１、被告獲有1萬元犯罪所得，已經被告供明（偵13147 號卷第
　　13、64頁）依刑法第38條之1第1項、第3項規定宣告沒收，
    於全部或一部不能沒收或不宜執行沒收時，追徵其價額。
２、被告並非實際提款之人，未直接實行掩飾隱匿詐欺贓款行為
    ，並非洗錢防制法第14條第1項之正犯，無須適用同法第
　　18條第1項沒收規定。。
據上論斷，依刑事訴訟法第369條第1項前段、第364條、第299條
第1項前段，洗錢防制法第14條第1項、第16條第2項，刑法第11
條、第30條第1項前段、第2項、第339條第1項、第55條、第42條
第3項前段、第38條之1第1項、第3項，刑法施行法第1條之1第1
項，判決如主文。
本案經檢察官鄭世揚提起公訴，檢察官薛雯文提起上訴，檢察官
李吉祥到庭執行職務。
中　　華　　民　　國　　110 　年　　3 　　月　　10　　日
　　    　　　　　　　刑事第二庭審判長法　官  周盈文
    　　　　　　　　　　　　　　　　  法　官  錢建榮
  　　　    　　　　　　　　　　　　  法　官　郭豫珍
以上正本證明與原本無異。
如不服本判決，應於收受送達後20日內向本院提出上訴書狀，其
未敘述上訴之理由者並得於提起上訴後20日內向本院補提理由書
（均須按他造當事人之人數附繕本）「切勿逕送上級法院」。
                                      書記官  葉書豪
中　　華　　民　　國　　110 　年　　3 　　月　　10　　日
附錄：本案論罪科刑法條全文　　　　　　　　　　　　　　　
洗錢防制法第2條
本法所稱洗錢，指下列行為：
一、意圖掩飾或隱匿特定犯罪所得來源，或使他人逃避刑事追訴
    ，而移轉或變更特定犯罪所得。
二、掩飾或隱匿特定犯罪所得之本質、來源、去向、所在、所有
    權、處分權或其他權益者。
三、收受、持有或使用他人之特定犯罪所得。
洗錢防制法第14條
有第二條各款所列洗錢行為者，處7年以下有期徒刑，併科新臺
幣5百萬元以下罰金。
前項之未遂犯罰之。
前二項情形，不得科以超過其特定犯罪所定最重本刑之刑。
刑法第339條
意圖為自己或第三人不法之所有，以詐術使人將本人或第三人之
物交付者，處5年以下有期徒刑、拘役或科或併科50萬元以下罰
金。
以前項方法得財產上不法之利益或使第三人得之者，亦同。
前二項之未遂犯罰之。
刑法第30條
幫助他人實行犯罪行為者，為幫助犯。雖他人不知幫助之情者，
亦同。
幫助犯之處罰，得按正犯之刑減輕之。